臺灣臺中地方法院刑事判決　　　　　　　94年度易字第1091號
公　訴　人　臺灣臺中地方法院檢察署檢察官
被　　　告　陳俞伸
上列被告因侵占案件，經檢察官聲請以簡易判決處刑（94年度偵
字第1710號），經本院沙鹿簡易庭認不宜逕以簡易判決處刑，簽
由本院依通常程序審理（94年度沙簡字第278號），本院判決如
下：
    主    文
陳俞伸意圖為自己不法之所有，而侵占漂流物，處罰金肆仟元，
如易服勞役，以參佰元折算壹日。
    犯罪事實
一、陳俞伸明知臺中縣政府於民國九十三年八月三日關於「敏督
    利颱風七二水災後國有林竹木漂流至國有林區域外，當地居
    民得自由撿拾，無須依林產物伐採查驗規則規定申請查驗放
    行」公告（下稱系爭公告）之開放撿拾時間，係自九十三年
    八月三日起至同年八月三十一日止之每日八時起至十八時止
    ；系爭公告之開放區域，大甲溪部分係自谷關篤銘橋至出海
    口，逾系爭公告每日撿拾時間之漂流木，係屬國有而為臺中
    縣政府所管理之漂流木，竟意圖為自己不法所有，於已逾系
    爭公告每日撿拾時間之九十三年八月二十六日十九時許，以
    新臺幣（下同）三千元代價，委請不知情、真實姓名年籍不
    詳之成年人駕駛挖土機，在系爭公告區域內之大甲溪東豐大
    橋下河堤外，為其撿拾針一級松柏木二支之漂流物（下稱系
    爭漂流木二支）並載運至前揭河堤附近臺中縣東勢鎮○○○
    ○道路旁，而侵占入己。陳俞伸旋即再各以四千元之代價，
    委請均不知情之另一真實姓名年籍不詳成年人駕駛吊車及林
    棋村（另經檢察官不起訴處分）駕駛車牌號碼為三四五─Ｇ
    Ｅ號曳引車，在前揭道路旁，先由該成年人駕駛吊車將系爭
    漂流木二支吊至前揭曳引車上，再由林棋村載運系爭漂流木
    二支離去。嗣於同日二十一時三十分許，經警在苗栗縣三義
    鄉○○村○○路夜市旁空地，查獲林棋村駕駛前揭曳引車載
    運系爭漂流木二支，並扣得系爭漂流木二支（由森林暨自然
    保育警察隊東勢分隊交由臺中縣政府農業局代為保管），始
    悉上情。
二、案經苗栗縣警察局苗栗分局報請臺灣苗栗地方法院檢察署呈
    請臺灣高等法院臺中分院檢察署令轉臺灣臺中地方法院檢察
    署檢察官聲請簡易判決處刑，本院沙鹿簡易庭認不宜以簡易
    判決處刑，簽由本院刑事庭適用通常程序審判。
    理    由
一、前揭事實，業據被告陳俞伸於本院審理時坦白承認，並據證
    人林棋村及臺中縣農業局林務課技士即證人甲○○分別於警
    詢、偵查中；警詢、本院審理時證述明確，並有系爭漂流木
    二支扣案可證，暨森林暨自然保育警察隊東勢分隊代保管條
    、查獲現場照片十二張、臺中縣政府八月三日府農林字第○
    九三○二○二○○九之一號之系爭公告在卷可憑，足認被告
    自白確與事實相符。是本案事證明確，被告前揭侵占漂流物
    之犯行，至堪認定。至公訴人併舉臺中縣政府九十三年八月
    二十六日府農林字第○九三○二二五○六七號公告，主張系
    爭公告得予撿拾漂流木之期間已縮短迄九十三年八月二十五
    日止，被告就此部分則陳稱：伊於前揭時地撿拾系爭漂流木
    二支時，並不知自九十三年八月二十六日起已公告禁止撿拾
    漂流木等語，惟被告既已逾系爭公告每日撿拾時間而仍侵占
    系爭漂流木二支，有如前述，則自九十三年八月二十五日後
    之每日八時起迄十八時止，究否經主管機關另予公告禁止撿
    拾漂流木，自無礙於被告前揭犯罪事實之認定，甚為明灼，
    併予敘明。
二、核被告所為，係犯刑法第三百三十七條之侵占漂流物罪。被
    告利用不知情、真實姓名年籍不詳之成年人駕駛挖土機撿拾
    系爭漂流木二支而侵占之，係間接正犯。爰審酌被告因一時
    貪念而侵占漂流物，並耗資僱請他人以機具侵占系爭漂流木
    二支，其犯罪動機、手段並非良善，並兼衡及系爭漂流木已
    由臺中縣政府農業局取回保管，其犯罪所生之危害程度尚非
    甚鉅，暨被告犯後已坦承犯行等一切情狀，量處如主文所示
    之刑，並諭知易服勞役之折算標準，以示懲儆。
據上論斷，應依刑事訴訟法第四百五十二條、第二百九十九條第
一項前段，刑法第三百三十七條、第四十二條第二項，罰金罰鍰
提高標準條例第一條前段、第二條，判決如主文。
本案經檢察官洪志明到庭執行職務。
中　　華　　民　　國　　94　　年　　9 　　月　　20　　日
                  刑事第九庭  審判長法  官  陳得利
                                    法  官  莊秋燕
                                    法  官  何世全
上正本證明與原本無異。
如不服本判決，應於送達後十日內向本院提出上訴狀（須附繕
本），上訴於臺灣高等法院臺中分院。
                                    書記官  童洪芳美
中　　華　　民　　國　　94　　年　　9 　　月　　20　　日
附錄論罪科刑法條：
中華民國刑法第三百三十七條
意圖為自己或第三人不法之所有，而侵占遺失物、漂流物或其他
離本人所持有之物者，處五百元以下罰金。
